【裁判字號】    99,毒抗,606
【裁判日期】    990831
【裁判案由】    聲請觀察勒戒
【裁判全文】
臺灣高等法院臺中分院刑事裁定         99年度毒抗字第606號
抗  告  人
即  被  告  甲○○
上列抗告人因違反毒品危害防制條例案件（臺灣臺中地方法院檢
察署99年度毒偵字第 180號），經檢察官聲請觀察勒戒（臺灣臺
中地方法院檢察署99年度聲觀字第 250號），不服臺灣臺中地方
法院99年度毒聲字第327號中華民國99年4月27日裁定，提起抗告
，本院裁定如下：
    主  文
抗告駁回。
    理  由
一、原審裁定意旨以：
  (一)檢察官聲請意旨略以：被告甲○○基於施用第一級毒品之犯
    意，於民國98年9月 6日回溯前4日內某時，在不詳地點，施
    用第一級毒品海洛因1次。嗣於98年9月 6日，在臺灣臺中看
    守所接受尿液採驗（甲○○時為服勤於臺灣臺中看守所之替
    代役男），結果呈毒品嗎啡陽性反應，而查悉上情。案經臺
    灣臺中看守所函送偵辦。被告甲○○於臺灣臺中地方法院檢
    察署檢察官偵訊時矢口否認上揭犯行，辯稱：伊沒有施用毒
    品海洛因，伊因為感冒，於98年9月3日到臺南市安南區的家
    佳診所看醫生，醫生有開藥給伊服用，尿液才會呈嗎啡陽性
    反應等語。惟查，家佳珍所函覆臺灣臺中地方法院檢察署略
    以：當日所開立之藥方為行政院衛生署許可之「晟德」甘草
    止咳水，正常使用下，此藥水在人體中代謝成微量嗎啡，如
    此微量，只能以氣相層析質譜儀以定量方式檢測出。喝下10
    瓶（l0x 120ml）藥水，尿中僅含嗎啡大約70ng/ml，而大部
    分海洛因使用者尿中嗎啡含量會大於 000-0000ng/ml以上等
    語；而被告於98年9月6日，為警採其尿液，經送詮昕科技股
    份有限公司檢驗，並以氣相層析質譜儀方式複驗確認，結果
    檢出嗎啡濃度高達844ng/ml，此有該公司出具之濫用藥物尿
    液檢驗報告 1紙在卷可憑。故被告尿液反應，應非服用上開
    藥物所致，被告於98年9月6日回溯前 4日內某時，必有施用
    第一級毒品海洛因之事實，應堪認定。本件事證明確，被告
    犯行堪予認定，爰依法聲請裁定將被告送勒戒處所觀察、勒
    戒等語。
  (二)上開事實經核屬實，所請應予准許，爰依毒品危害防制條例
    第20條第1項、觀察勒戒處分執行條例第3條第1項，裁定被
    告應送勒戒處所觀察、勒戒。
二、抗告意旨略以：抗告人即被告確無施用毒品，當時由於感冒
    服用診所開立之藥物，並無服用其他藥物品；更絕無施用毒
    品。於此之後亦有同袍因感冒服藥物，而經檢驗出毒品反應
    且超出標準值甚多，甚且比被告高出一倍餘，經被告詢問、
    比對結果亦係服用同一藥物所致。被告絕非為脫罪逃避刑責
    云云。
三、本院之判斷：
  (一)按施用第一、二級毒品者，檢察官應聲請法院裁定，令被告
    入勒戒處所觀察、勒戒，其期間不得逾二月。毒品危害防治
    條例第十條、第二十條第一項定有明文。又鑒於毒品對於社
    會危害甚鉅，是施用或販賣毒品行為，早為政府嚴格查緝，
    且施用毒品之行為，亦為社會所不容，而施用毒品者多於隱
    匿處為之，以逃避追緝，是對於施用毒品犯行之認定，除被
    告坦承施用毒品犯行，並有其他補強證據（如扣案之毒品、
    吸食器等）以資佐證外，通常均多依賴科學鑑定之結果（即
    尿液檢驗報告）以為判定。另按海洛因經注射或吸入人體後
    ，約百分之八十於二十四小時內自尿中排出，一般而言，尿
    液中能否驗出嗎啡陽性反應與其投與量、投與途徑、採尿時
    間、個人體質及檢測方法之靈敏度有關，國外曾有文獻報導
    注射六毫克之海洛因鹽酸鹽，其代謝物嗎啡之平均可檢出時
    限約為二十六小時，業經行政院衛生署藥物食品檢驗局於八
    十一年九月八日以藥檢壹字第 8114885號函述綦詳。次按關
    於服用安非他命或海洛因（嗎啡）以外之藥物或飲料者，其
    尿液檢驗結果是否可能有安非他命或海洛因（嗎啡）反應，
    目前常用的尿液安非他命或嗎啡篩檢方式包括酵素免疫分析
    法、薄層色層分析法和放射免疫分析法。在文獻報告中，雖
    有藥品或食物因交叉反應（ CROSSREACTION），可在尿液測
    試中產生偽陽性（ FALSEPOSITIVE，即尿液中不含某成分，
    而檢驗顯示含有該成分之現象）之安非他命或嗎啡反應。例
    如在酵素免疫分析法（簡稱 EIA）及薄層色層分析法（簡稱
    TLC ）之尿液測試方法中，某些成藥（如減肥藥、解鼻充血
    藥物、感冒藥劑等）中之成分，因與安非他命有類似之作用
    ，而產生與安非他命之交叉反應，使尿液測試結果呈偽陽性
    。但利用精密之儀器分析，將可排除偽陽性之可能，目前最
    常採用之確認方法為氣相層析質譜儀，以氣相層析質譜儀作
    藥物及其代謝產物之定性及定量分析，幾乎不會有偽陽性產
    生，有行政院國軍退除役官兵輔導委員會臺北榮民總醫院八
    十三年四月七日北總內字第 03059號函可參。而法務部調
    查局八十七年九月二十九日發技 (1)字第 870745574號函
    亦明確說明：尿液毒品檢驗如單以免疫分析法篩驗，有可能
    因交叉反應，而對服用毒品或甲基安非他命以外藥物者之尿
    液產生偽陽性結果（不會產生偽陰性結果），然若再以薄層
    分析法（TOXI-LAB）檢驗，應可絕除大部分偽陽性問題。惟
    若能使用較先進之氣相層析質譜儀分析法確認，則可完全排
    除偽陽性之干擾，為目前最具公信力的檢驗方法。
  (二)經查，被告甲○○基於施用第一級毒品海洛因之犯意，於民
    國九十八年九月六日經警採尿時往前回溯九十六小時內之某
    時，在不詳處所，以不詳方式施用海洛因一次。嗣於九十八
    年九月六日，在臺灣臺中看守所接受尿液採驗（甲○○時為
    服勤於臺灣臺中看守所之替代役男），所採尿液送驗呈嗎啡
    陽性反應而查獲。其尿液檢體（編號00000000號）送臺灣檢
    驗科技股份有限公司濫用藥物實驗室以氣相層析 /質譜儀法
    （GC /MS）確認檢驗後，確有嗎啡及可待因陽性反應，此有
    臺灣檢驗科技股份有限公司濫用藥物檢驗報告附卷可稽（99
    年度毒偵第180號卷第4頁）。亦即被告尿液經以氣相層析質
    譜議分析法（GC /MS）確認無誤，已可排除偽陽性反應情形
    產生，揆諸上揭說明，被告確有施用第一級毒品海洛因之事
    實，洵堪認定。
  (三)被告於偵查中及抗告意旨雖抗辯伊有服用臺南市安南區家加
    診所開立之感冒藥水，有可能影響檢驗結果云云。然經臺灣
    臺中地方法院檢察署函詢，而經家佳診所函覆臺灣臺中地方
    法院檢察署略以：當日所開立之藥方為行政院衛生署許可之
    「晟德」甘草止咳水，正常使用下，此藥水在人體中代謝成
    微量嗎啡，如此微量，只能以氣相層析質譜儀以定量方式檢
    測出。喝下10瓶（l0x120ml）藥水，尿中僅含嗎啡大約70ng
    /ml，而大部分海洛因使用者尿中嗎啡含量會大於000-0000n
    g/ml以上等語，有該函文一件附卷可考；而被告於98年9月6
    日，為警採其尿液，經送詮昕科技股份有限公司檢驗，並以
    氣相層析質譜儀方式複驗確認，結果檢出嗎啡濃度高達844n
    g /ml，此有該公司出具之濫用藥物尿液檢驗報告1紙在卷可
    憑，顯逾越上開範圍甚高，是以被告前開抗辯尚乏依據而不
    足採。
四、綜上，被告確有檢察官聲請意旨所稱施用第一級毒品海洛因
    情事，應可認定。
五、故原審審酌上情，准由檢察官之聲請，依毒品危害防制條例
    第二十條第一項、觀察勒戒處分執行條例第三條第一項規定
    ，裁定被告令入勒戒處所觀察、勒戒，經核並無不合。被告
    猶執上詞否認施用第一級毒品海洛因，指摘原裁定不當云云
    ，為無理由，應予駁回。
六、據上論斷，應依刑事訴訟法第四百十二條，裁定如主文。
中    華    民    國    99    年     8    月    31    日
            刑事第二庭  審判長法  官  姚  勳  昌
                              法  官  林  欽  章
                              法  官  張  智  雄
以上正本證明與原本無異。
不得再抗告。
                              書記官  詹  雅  婷
中    華    民    國    99    年     8    月    31    日

司法院資訊處製作；財團法人民間司法改革基金會備份。
